【裁判字號】    92,裁,847
【裁判日期】    920626
【裁判案由】    違章建築
【裁判全文】
最  高  行  政  法  院  裁  定                    九十二年度裁字第八四七號
    聲  請  人  甲○○
右聲請人因違章建築事件，對於中華民國九十一年七月四日本院九十一年度裁字第六
三一號裁定，聲請再審。本院裁定如左：
    主  文
再審之聲請駁回。
再審訴訟費用由聲請人負擔。
    理  由
一、按當事人對於本院所為裁定聲請再審，必須原裁定具有行政訴訟法第二百七十三
    條第一項、第二項所列情形之一者，始得為之。而該條第一項第一款所謂「適用
    法規顯有錯誤者」，係指原裁判所適用之法規與該案應適用之現行法規相違背或
    與解釋、判例有所牴觸而言。
二、本件聲請人以其坐落台北市○○○路○段六十四巷三十八號一、二樓前後增建構
    造物部分，經相對人臺北市政府工務局查報為違章建築，而於八十九年九月拆除
    ，乃於同年月二十七日向臺北高等行政法院提起行政訴訟，主張依民法第一百八
    十四條前段與行政訴訟法第七條規定，合併請求相對人賠償聲請人新台幣（下同
    ）一百五十萬元（含房屋修復費十三萬元、房屋租金損失九萬元、精神損失五十
    萬元、名譽損失五十萬元、生活、時間損失十萬元、工作損失十八萬元）。經該
    法院審認聲請人起訴意旨，僅係單獨起訴請求損害賠償，並未有其他行政訴訟之
    提起，而其主張之民法第一百八十四條前段規定，乃私法上侵權行為損害賠償責
    任之規定，並非公法上之爭議，該院無審判權，且聲請人未提起確認訴訟，亦無
    從依行政訴訟法第七條之規定合併請求損害賠償，其訴難謂合法，乃予裁定駁回
    。
三、聲請人不服，提起抗告主張其在原審曾提出本件在公法上亦有爭議，請求還聲請
    人並無違建之清白，以確認為合法建築物云云。原裁定以：聲請人於原審訴之聲
    明為「原告房屋為合法房屋，聲明請求被告機關賠償拆除系爭房屋之損失新台幣
    一百五十萬元。」且原審受命法官訊問聲請人其九十年一月三十日行政訴訟補充
    狀（四）所指「八十九年九月二十七日提起行政訴訟─是遵行政訴訟法第八條之
    聲請．．．」為何意時，抗告人陳稱：「原告本意為依民法第一百八十四條前段
    與行政訴訟法第七條合併請求被告賠償新台幣一百五十萬元，至九十年一月三十
    日行政訴訟補充（四）狀所指『八十九年九月二十七日提起行政訴訟─是遵行政
    訴訟法第八條之聲請．．．』，原告願撤回該項聲明」。分別有原審九十年三月
    十四日、九十年四月四日準備程序筆錄在卷可稽，尚難認聲請人已於原審提起確
    認訴訟，得依行政訴訟法第七條之規定合併請求損害賠償。遂認原審裁定駁回聲
    請人之訴，並無不合。聲請人之抗告為無理由，適用行政訴訟法第二百七十二條
    準用民事訴訟法第四百九十二條第一項之規定，駁回抗告人之抗告。核原裁定所
    適用之法規與本件應適用之現行法規並無違背；與解釋判例亦無牴觸。聲請人復
    執前詞，聲請再審，顯無理由，應予駁回。
四、依行政訴訟法第二百八十三條、第二百七十八條第二項、第一百零四條、民事訴
    訟法第九十五條、第七十八條，裁定如主文。
中    華    民    國    九十二      年      六        月    二十六      日
                    最 高 行 政 法 院  第 四 庭
                                審 判 長 法  官      廖  政  雄
                                         法  官      趙  永  康
                                         法  官      林  清  祥
                                         法  官      鍾  耀  光
                                         法  官      姜  仁  脩
右  正  本  證  明  與  原  本  無  異
                                         法院書記官  彭  秀  玲
中    華    民    國    九十二      年      六        月    二十六      日


司法院資訊處製作；財團法人民間司法改革基金會備份。
